【裁判字號】    89,上訴,774
【裁判日期】    890726
【裁判案由】    違反漁業法
【裁判全文】
臺灣高等法院高雄分院刑事判決                    八十九年度上訴字第七七四號
    上訴人
    即被告  甲○○
            乙○○
右上訴人因違反漁業法案件，不服臺灣澎湖地方法院八十九年度訴字第一○號中華民
國八十九年五月十一日第一審判決（起訴案號：臺灣澎湖地方法院檢察署八十八年度
偵字第六八四號），提起上訴，本院判決如左：
    主  文
原判決撤銷。
甲○○、乙○○共同違反採捕水產動物，不得以使用毒物方法為之之規定，甲○○處
有期徒刑伍月，乙○○處有期徒刑肆月，均緩刑參年。鉤鱗魨壹條、漁撈網貳張均沒
收，如全部或一部不能沒收時，追徵其價額。
    事  實
甲○○與其子乙○○基於使用毒物方法採捕水產動物之犯意聯絡，於民國八十八年九
月十七日上午十時許，共同駕駛「新南成十一號」漁船，自澎湖縣望安鄉將軍港報關
出海，兩人駕駛前揭船隻，至該鄉水垵村沿海附近時，即以施放毒物氰化物方法採捕
海中水產動物，再以漁撈網（查獲時有二張，警方未予扣案）撈捕，遭毒物侵逼後竄
出之魚類，捕得鉤鱗魨一條。嗣於同日下午三時許，經警在該鄉將軍村將軍澳港查獲
。案經澎湖縣警察局望安分局報請臺灣澎湖地方法院檢察署檢察官偵查起訴。
    理  由
一、訊據被告甲○○、乙○○均矢口否認有何違反漁業法之犯行，辯稱：渠等當天作
    業方法係由乙○○在船上等候，甲○○下海把魚趕入岩礁洞，用漁網將岩礁圍住
    後，再以鐵棍將魚趕出，渠等係以漁網捕魚，並未有毒魚之行為云云。惟查：
(一)、上開被告二人所案發當日捕得之魚類，經挑取其中五條送行政院衛生署藥物食品
    檢驗局檢驗後，其中有一條鉤鱗魨含有氰化物反應，有該局八十八年十月十九日
    藥檢肆字第八八一六０七０號函附卷可稽。按諸被告二人捕漁地點若非故意毒漁
    ，必然以茫茫大海為其捕漁地點，則所捕得漁產若非其等施放毒物後所採捕，驗
    出有氰化物反應之機率，衡情應屬甚微，是該所捕獲之鉤鱗魨一條，應與被告二
    人親自使用氰化物捕漁，有密切相關無訛。
(二)、被告二人雖辯稱渠等係以漁網捕魚，惟證人即當天至現場取締之警員陳明志證稱
    ：船上的漁網沒有魚鱗，送驗之魚亦沒有罹網之痕跡等語，是被告二人所辯該漁
    係其等所捕獲亦有可疑；又被告二人均辯稱係由甲○○下海把魚趕入岩礁洞，用
    漁網將岩礁圍住後，再以鐵棍將魚趕出，惟經原審法院隔離訊問被告二人，被告
    甲○○下海時裝備如何？被告甲○○陳稱伊係穿內褲、打赤膊、戴蛙鏡，被告乙
    ○○則陳稱其父係穿潛水衣、戴蛙鏡、著蛙鞋，渠等對同時地所經歷之事，有此
    明顯不同之陳述，足徵被告二人上開辯解，有事後勾串之情，應屬卸責之詞，不
    足採信。本案事證明確，被告二人犯行洵堪認定。
二、核被告甲○○、乙○○二人所為，均係違反漁業法第四十八條第一項第一款之規
    定，而犯同法第六十條第一項使用毒物採捕水產動物之罪。被告二人就上開犯行
    ，有犯意之聯絡及行為之分擔，均為共同正犯。被告二人犯罪事證既明，原審法
    院對其等論罪科刑固非無見，惟查本件依卷證僅足證明使用毒物方法所採捕之水
    產動物僅鉤鱗魨一條，原判決事實欄猶將不相關之其他採捕漁類（綠鸚哥、石斑
    、雀鯛等漁獲物）併同列入係使用毒物方法所採捕之水產動物，並一併諭知沒收
    、追徵其價額，於法即有未合。被告二人上訴意旨均否認犯罪，指摘原判決不當
    ，固無理由，但原判決既有上開可議之處，自應由本院撤銷改判。審酌被告二人
    犯罪手段有害漁業健全發展，破壞海域環境，惟所捕獲漁獲僅一條等一切情狀，
    爰分別量處如主文第二項所示之刑。被告二人前均未曾受有期徒刑以上刑之宣告
    ，有附卷前案資料查註紀錄表可稽，共同出海捕魚，一時失慮，偶罹刑典，經此
    刑之宣告後，應知警惕而無再犯之虞，本院因認暫不執行其刑為當，均予宣告緩
    刑三年，用啟自新。又系爭鉤鱗魨一條係被告二人採捕之漁獲物，另漁撈網二張
    （固未扣案，但已為被告等攜回家中）係被告甲○○所有，且係被告二人採捕上
    開魚類之漁具，已據被告乙○○警訊中供明，均應依漁業法第六十八條規定沒收
    ，並如全部或一部不能沒收時，追徵其價額。
據上論結，應依刑事訴訟法第三百六十九條第一項前段、第三百六十四條、第二百九
十九條第一項前段，漁業法第四十八條第一項第一款、第六十條第一項、第六十八條
，刑法第十一條、第二十八條、第七十四條第一款，判決如主文。
本案經檢察官林炎昇到庭執行職務。
中    華    民    國        八十九      年      七      月    二十六  日
                              臺灣高等法院高雄分院刑事第八庭
                                  審判長法官  郭雅美
                                        法官  莊飛宗
                                        法官  洪兆隆
右正本證明與原本無異。
如不服本判決，應於判決送達後十日內向本院提出上訴狀，其未述理由者並應於提
出上訴狀後十日內向本院補提理由書（應附繕本)。
                                      書記官  葉淑華
中    華    民    國        八十九      年      七      月    二十八    日
論罪法條：
漁業法第四十八條第一項第一款：
採捕水產動植物，不得以左列方法為之：
一、使用毒物。
漁業法第六十條第一項：
違反第四十八條第一項各款規定之一者，處五年以下有期徒刑、拘役或併科新臺幣十
五萬元以下罰金。
漁業法第六十八條：
依第六十條、第六十一條、第六十二條第三款、第六十四條及第六十五條第一款所為
之處罰，並得沒收或沒入其採捕之漁獲物及漁具；如全部或一部不能沒收或沒入時，
追徵或追繳其價額。
                                                                      Ｈ


司法院資訊處製作；財團法人民間司法改革基金會備份。
